臺灣桃園地方法院民事判決　　　　　　　 94年度訴字第562號
原　　　告　乙○○
　　　　　　　　　　　　之1號.
被　　　告　甲○○
上列當事人間請求損害賠償事件，原告就本院93年度壢交簡字第
1864號過失傷害刑事案件提起附帶民事訴訟（93年度壢交附字第
84號），經本院刑事庭裁定移送前來，於民國94年7 月21日言詞
辯論終結，本院判決如下：
    主  文
被告應給付原告新台幣伍拾陸萬伍仟參佰肆拾壹元，及自民國九
十四年一月十五日起至清償日止，按週年利率百分之五計算之利
息。
原告其餘之訴駁回。
訴訟費用由被告負擔五分之四，餘由原告負擔。
本判決第一項於原告以新台幣壹拾捌萬玖仟元預供擔保後，得假
執行。
原告其餘假執行之聲請駁回。
    事  實
甲、原告方面：
壹、聲明：
一、被告應給付原告新台幣（下同）701,498 元，及自刑事附帶
    民事起訴狀繕本送達翌日起至清償日止，按週年利率5% 計
    算之利息。
二、願供擔保，請准為假執行之宣告。
貳、陳述：
一、緣被告於民國92年12月16日晚間10時15分許，駕駛車號F2-5
    349 號自用小客車，沿桃園縣龜山鄉○○路往桃園市方向行
    駛，途經桃園縣龜山鄉○○○路交岔路口而欲左轉行駛時，
    本應注意汽車行駛時，駕駛人應注意車前狀況，並作隨時採
    取必要之安全措施之準備，且依當時天候晴、夜間無照明、
    路面無缺陷及障礙物、視距良好，並無不能注意之情事，詎
    其竟疏於注意車前狀況，貿然前行左轉彎，適原告騎乘車號
    CQV-635 號重型機車，沿桃園縣龜山鄉○○○路由南往北方
    向駛來欲直行穿越上開交岔路口時，遭被告所駕駛之汽車撞
    及原告騎乘之機車前方，致原告人車倒地，受有額頭及雙側
    上眼臉裂傷共約6 公分、身體多處擦傷、右眼角膜破裂、右
    手第一掌股腕骨間脫臼等傷害。查本件車禍之發生，係原告
    駕駛汽車行駛時，未注意車前狀況，且行經道路交岔路口時
    ，逕自貿然左轉所致，被告因本件過失傷害之行為業經判決
    有罪確定。
二、原告因本件車禍受有下列損害：
（一）醫療及眼鏡支出費用、看護費用及不能工作減少薪資損失
      共計201,498元。
   1、醫療費用部分：至財團法人天主教聖保祿修女會醫院（下
      稱聖保祿醫院）就診，除強制險給付部分，自行支出醫療
      費用440 元，又因右眼角膜破裂術後須配戴硬式隱形眼鏡
      矯正，一副費用為3,490 元，平均可用3 年，計到原告70
      歲（現年33歲），須替換12副，共計41,880元（3,490 ×
      12），以上總計支出423,20元。
   2、看護費用部分：因本件車禍之發生，致原告行動不便，即
      自92年12月16日起至93年1 月27日止，委託看護照顧，共
      計支出看護費用30,000元。
   3、不能工作減少薪資損失部分：
      按92年度勞動薪資收入為434,246元，平均每日工資為1,2
      06元（434,246 ÷12月÷30天），因本件車禍致原告請休
      公傷假50日，以原告任職鈺德科技股份有限公司（下稱鈺
      德公司）每日給付公傷假工資745 元計，每日不足額461
      元（1,206-745）， 公傷假薪資差額損失共計23,050 元
      （461 ×50天）。又自93年3 月5 日起至同年6 月1 日止
      留職停薪期間共88日，薪資損失計106,128 元（1,206 ×
      88 天）， 總計薪資損失為129,178 元。
（二）因本件車禍造成原告受有眼睛視力永久受損、右手姆指傷
      害及顏面損傷等傷害，爰依法請求精神慰撫金500,000元
      。
參、證據：提出所得扣繳憑單3件、薪資明細表、看護費用收據
    、統一發票、公傷假假卡、留職停薪申請書、服務證明書各
    1件、診斷證明書4件、醫療費用收據2紙為證。
乙、被告方面：
壹、聲明：駁回原告之訴。
貳、陳述：被告就本件車禍之發生經過並不爭執，惟就原告所受
    傷勢以觀，應無需長時間向其任職之鈺德公司申請留職停薪
    ，且否認原告受傷期間有聘請看護照顧之必要，且原告任職
    之鈺德公司給付公傷假之薪資應無差額。
參、證據：未提出任何證據。
丙、本院依職權調閱臺灣桃園地方法院檢察署93年度調偵字第45
    1 號、93年度偵字第8149號偵查卷、本院93年度壢交簡字第
    1864號刑事卷並向鈺德公司函詢原告因本件車禍請休公傷假
    期間、減領薪資、留職停薪期間及向聖保祿醫院函詢原告因
    本件車禍所受傷勢需人全日看護及無法工作之時間、配戴硬
    式隱形眼鏡矯正之必要及使用年限。
    理  由
一、按訴狀送達後，原告不得將原訴變更或追加他訴，但擴張或
    減縮應受判決事項之聲明者，不在此限，民事訴訟法第255
    條第1 項第3 款定有明文。查本件原告起訴時原請求被告給
    付701,058 元，並自刑事附帶民事起訴狀繕本送達之翌日起
    至清償日止，按週年利率5%計算之利息；嗣於本件訴訟進行
    中擴張如其聲明，核其所為訴之聲明變更僅係單純擴張應受
    判決事項之聲明，核與前開規定相符，應予准許。
二、本件原告起訴主張：被告於92年12月16日晚間10時15分許，
    駕駛車號F2-5349 號自用小客車，沿桃園縣龜山鄉○○路往
    桃園市方向行駛，途經桃園縣龜山鄉○○○路交岔路口而欲
    左轉行駛時，疏於注意車前狀況，貿然前行左轉彎，適原告
    騎乘車號CQV-635 號重型機車，沿桃園縣龜山鄉○○○路由
    南往北方向駛來欲直行穿越上開交岔路口時，遭被告所駕駛
    之汽車撞及原告騎乘之機車前方，致原告人車倒地，受有額
    頭及雙側上眼臉裂傷共約6 公分、身體多處擦傷、右眼角膜
    破裂、右手第一掌股腕骨間脫臼等傷害，爰依民法侵權行為
    之規定，請求被告賠償醫療及眼鏡費用、看護費用及減領之
    薪資損失、精神慰撫金共計701,498 元等語。被告則以：依
    原告所受傷勢無須請人看護，亦無須留職停薪達數月之久，
    原告因公受傷，其公司應給予全額之薪資，不得再請求被告
    賠償薪資損失等語，資為抗辯。
三、原告主張被告於92年12月16日晚間10時15分許，駕駛車號F2
    -5349 號自用小客車，沿桃園縣龜山鄉○○路往桃園市方向
    行駛，途經桃園縣龜山鄉○○○路交岔路口而欲左轉行駛時
    ，疏於注意車前狀況，貿然前行左轉彎，適原告騎乘車號CQ
    V-635 號重型機車，沿桃園縣龜山鄉○○○路由南往北方向
    駛來欲直行穿越上開交岔路口時，遭被告所駕駛之汽車撞及
    原告騎乘之機車前方，致原告人車倒地，受有額頭及雙側上
    眼臉裂傷共約6 公分、身體多處擦傷、右眼角膜破裂、右手
    第一掌股腕骨間脫臼等傷害，被告因本件過失傷害犯行，經
    本院以93年度壢交簡字第1864號判處有罪確定等情，為被告
    所不爭執，復經本院依職權調閱台灣桃園地方法院檢察署93
    年度調偵字第451 號、93年度偵字第8149號偵查卷、本院93
    年度壢交簡字第1864號刑事卷，查核屬實，自堪信為真正。
    按汽車行駛時，駕駛人應注意車前狀況，並隨時採取必要之
    安全措施，道路交通安全規則第94條第3 項定有明文。被告
    駕駛汽車原應注意遵守上開規定，且依車禍發生當時之天候
    、道路狀況、視線並無不能注意之情，竟因疏於注意車前狀
    況，貿然前行左轉，致於交岔路口撞及由原告騎乘之機車，
    其有過失至為顯然。且被告駕駛之過失行為與原告之傷害結
    果間，具有相當因果關係。
四、按因故意或過失不法侵害他人之權利者，負損害賠償責任。
    不法侵害他人之身體或健康者，對於被害人因此喪失或減少
    勞動能力或增加生活上之需要時，應負損害賠償責任。不法
    侵害他人之身體、健康、名譽、自由、信用、隱私、貞操，
    或不法侵害其他人格法益而情節重大者，被害人雖非財產上
    之損害，亦得請求賠償相當之金額，民法第184 條第1 項前
    段、第193 條第1 項、第195 條第1 項前段分別定有明文。
    被告不法侵害原告身體、健康，依前開規定其對於原告因而
    所受之損害，自應負損害賠償責任。茲就原告請求之金額分
    別審酌如下：
（一）醫療及看護費用：
      原告主張因本件車禍除保險給付之部分外，自行支出醫療
      費用440 元，業據其提出醫療費用收據2 紙為證，復為被
      告所不爭執，應予准許。又原告主張因本件車禍受傷，自
      92年12月16日起至93年1 月27日止，支出看護費用30,000
      元，為被告所否認，且經本院函詢為原告進行治療之聖保
      祿醫院回覆稱：原告需人全日看護之期間僅限於住院1 星
      期，且該院遴介之看護工每日費用為2,200 元，有該院94
      年6 月30日桃聖業字第0940000118號函為證，是認原告因
      本件車禍需人全日看護之時間應為7 日，依此核算，原告
      請求之看護費用於15,400元（計算式：2,200 ×7）之 範
      圍內，應予准許。
（二）薪資損失：
      原告主張因本件車禍受傷開刀，其任職之鈺德公司准給公
      傷假期間減領薪資23,050元、留職停薪期間減領薪資106,
      128 元，為被告所否認，經查，原告於車禍發生當時任職
      鈺德公司擔任助理工程師之職，其工作時間為晚間10時30
      分起至翌日上午10時30分止，工作內容為操作機械從事光
      碟片印刷，有原告提出服務證明書、公傷假卡為證，其因
      本件車禍受有額頭及雙側上眼臉裂傷共約6 公分、身體多
      處擦傷、右眼角膜破裂、右手第一掌股腕骨間脫臼等傷害
      ，自有相當時間無法繼續工作，而經函詢聖保祿醫院回覆
      稱：原告所受傷勢，需固定治療6 週，期間無法正常工作
      ，有前開函文為證，是認本件原告主張無法工作之期間應
      以6 週為適當。又原告於本件車禍發生前在鈺德公司長期
      負責夜班工作，領有夜班津貼，本件車禍於原告上班途中
      發生，鈺德公司依法固核給原告有薪之公傷假，惟就夜班
      津貼部分則不予核給，有鈺德公司94年6 月20日（94）鈺
      發字第0050號函為證，是原告此部分減領之收入自得向被
      告請求賠償。又原告因本件車禍所受傷勢不能工作期間為
      6 週如前述，期間應自92年12月16日起93年1 月26日止，
      而依鈺德公司所檢送原告於92年1 至11月之夜班津貼平均
      為7, 569元（元以下四捨五入），平均每日為252 元（元
      以下四捨五入），而原告因本件車禍受傷，於92年12月領
      取夜班津貼為6,500 元，平均減領1,069 元，於93年1 月
      未領取夜班津貼，算至前開其無法工作之1 月26日止，平
      均減領6,552 元，是原告平均減領之薪資收入總計應為
      7,621 元。
（三）購買眼鏡支出：
      原告於本件車禍發生前，原兩眼視力均為1.0 ，車禍時右
      眼角膜破裂，經角膜縫合手術後右眼裸視0.075 ，遠視達
      275 度、散光負550 度，配戴眼鏡矯正後右眼視力僅達
      0.8 ，為有原告提出診斷證明書2 份為證，復為被告所不
      爭執，且經函詢聖保祿醫院回覆稱：依原告於94年6 月8
      日就診情況而言，除非手術否則其散光無法復原，其校正
      方法為終身配戴眼鏡，或硬式隱形眼鏡，一般硬式隱形眼
      鏡正常使用年限為2 至3 年，有前揭函文為證，是原告主
      張其因右眼角膜受傷術後散光嚴重，需終身配戴硬式隱形
      眼鏡矯正，堪予採信。又查，硬式隱形眼鏡每副為3, 490
      元，有原告提出統一發票為證，復為被告所不爭執，原告
      為60年8 月2 日出生，車禍發生當時為33歲，依台灣省男
      性平均餘命為41.15 年，再以硬式隱形眼鏡平均使用年限
      約3 年計算，則原告於平均餘命期間需使用硬式隱形眼鏡
      14副，原告僅請求12副硬式隱形眼鏡費用41,880元（計算
      式：3,490 ×12），自應予准許。
（四）精神慰撫金：
      原告主張因本件車禍受有額頭及雙側上眼瞼有裂傷6 公分
      、有右手第一掌骨腕骨間脫臼、右眼角膜破裂等傷勢，且
      經手術治療右眼後猶遺有嚴重散光，若未配戴硬式隱形眼
      鏡矯正，幾無視力如前述，是其身心所受痛苦，不言可喻
      。又查，原告高中畢業，名下有兩筆建物，一供自住，一
      供出租，每月薪資為3 萬餘元；被告高工畢業，負責嬰兒
      用品工廠廠務管理，每月薪資35,000元，名下有一建物供
      自住等情，為兩造所不爭執，本院審酌原告兩造之身分、
      地位、經濟能力，原告受傷程度及所感受之精神上痛苦、
      被告之過失程度等一切情狀，認原告請求被告賠償非財產
      上損害500,000 元，尚屬適當，應予准許。
五、綜上所述，原告依侵權行為之法律關係，請求被告給付565,
    341 元及自刑事附帶民事起訴狀繕本送達之翌日即94年1 月
    15 日 起至清償日止，按週年利率5%計算之利息，為有理由
    ，逾此範圍之請求，則屬無據，應予駁回。
六、原告陳明願供擔保，聲請宣告假執行，就原告勝訴部分，核
    無不合，爰酌定相當擔保金額准許之。至原告敗訴部分，其
    假執行之聲請亦失所附麗，應併予駁回。
七、據上論結，本件原告之訴為一部有理由，一部無理由，依民
    事訴訟法第79條、第390 條第2 項，判決如主文。
中　　華　　民　　國　　94　　年　　8 　　月　　 4　　日
                  民事第一庭    法　官　賴惠慈
以上正本係照原本作成
如對本判決上訴，須於判決送達後20日內向本院提出上訴狀
中　　華　　民　　國　　94　　年　　8 　　月　　4 　　日
                                書記官　黃泰能
